---
title: "Estatistica Descritiva"
author: "Ivanildo Batista"
date: "6 de marco de 2021"
output: html_document
---

```{r setup, include=FALSE}
knitr::opts_chunk$set(echo = TRUE)
```

## Estatistica descritiva

Script para trabalhar com estatistica com a Linguagem R e esse script diz respeito ao capitulo 1 do livro Estatistica para Cientistas de Dados. A medida que cada comando e for executado sera,o mesmo sera explicado.

Nesse capitulo sao apresentados os tipos de dados (continuos, discretos, categoricos, binarios e ordinais), estimativas de localizacao ou posicao, estimativas de variabilidade, distribuicao dos dados, correlacao e exploracao de variaveis.

Definindo diretorio
```{r}
setwd("/Users/junio")
```

Verificando o diretorio:
```{r}
getwd()
```

Irei importar os dados:
```{r}
paises <- read.csv("C:/Users/junio/countries.csv")
```

Visualizar a base de dados
```{r}
paises
paises = na.omit(paises)
```

Nomes das colunas da base de dados
```{r}
colnames(paises)
```

Primeiras linhas da base de dados
```{r}
head(paises)
```

Ultimas linhas da base de dados
```{r}
tail(paises)
```

Numero de linhas
```{r}
nrow(paises)
```

Numero de colunas
```{r}
ncol(paises)
```

Tabela com os dados
```{r}
str(paises)
```

Irei trabalhar com a coluna 'Population' (populacao)
```{r}
View(paises[['Population']])
```


**MEDIDAS DE POSICAO OU LOCALIZACAO**

A primeira medida que usarei e a media, que nada mais e que a soma dos valores de todas as observacoes da coluna populacao e dividido pelo numero de observacoes  (tambem pode ser chamada de media aritmetica simples). Uma desvantagem dessa medida e que ela pode ser influenciada por valores extremos ou *outliers*.

```{r}
mean(paises[['Population']])
```

A proxima medida e a media aparada, que nada mais e que a media, porem os valores que se encontram ponta (extremos) sao eliminado. Cabe a quem esta trabalhando com a base de dados que proporcao deve ser eliminada. Isso e bom diminuir a influencia dos *outliers*.

```{r}
#media aparada 10%
mean(paises[['Population']],trim=0.1)
#media aparada 20%
mean(paises[['Population']],trim=0.2)
#media aparada 30%
mean(paises[['Population']],trim=0.3)
```

Podemos notar que a medida que o termo de *aparacao* aumenta, a media diminui

A proxima medida de localizacao e a mediana, que e imune a *outliers*.
```{r}
median(paises[['Population']])
```

Veja que a media e maior que a media aparada que e maior que a mediana.

**MEDIDAS DE DISPERSAO**

Sao medidas de dispersao os desvios (erros ou residuos), a variancia, desvio padrao, desvio mediano absoluto, percentis e o Intervalo Interquartil (IQR). 

O desvio e a diferenca entre os valores observados e a estimativa de localizacao
#usando a media temos
```{r}
desvios <- (paises[['Population']] - mean(paises[['Population']]))
resultados <- sum(desvios)/227
resultados
```

Variancia e a soma dos quadrados dos desvios divididos por *n-1*, onde *n* e o numero de observacoes.
```{r}
sum(desvios^2)/226
```

Desvio padrao e a raiz quadrada da variancia:
```{r}
resultados2 <- sum(desvios^2)/226
resultados2^0.5
```

ou
```{r}
sd(paises[['Population']])
```

Desvio mediano absoluto:
```{r}
mad(paises[['Population']])
```

Intervalo Interquartil:
```{r}
IQR(paises[['Population']])
```

O desvio padrao e a variancia sao as medidas de dispersao mais conhecidas, porem sao sensiveis a *outliers*.

**DISTRIBUICAO DOS DADOS**

Em estatistica, alem de analisar as medidas de localizacao e dispersao, tambem e bom analisar como os dados estao distribuidos. Para isso existem outras metricas e ferramentas para analisar a distribuicao.

Os percentis servem para gerar, tambem, os decis e os quantis. Irei gerar varios quantis.
```{r}
quantile(paises$Population,p=c(0.05, 0.25, 0.5, 0.75, 0.9, 0.95))
```

O Boxplot e um tipo de grafico que permite visualizar como estao os principais quantis e se ha valores *outliers* nos dados, como pode-se ver abaixo:
```{r}
boxplot(paises$Population/1000000, ylab='Populacao por milhao')
```

Tabela de frequencia da populacao por pais
```{r}
breaks <- seq(from = min(paises$Population), to = max(paises$Population),
              length=228)
pop_freq <- cut(paises$Population, breaks = breaks, right=TRUE, include.lowest = TRUE)
table(pop_freq)
```

Histograma e uma grafico usado para visualizar a distribuicao dos dados. No nosso histograma gerado vemos que temos muitos dados concentrados a esquerda.

```{r}
hist(paises$Population, breaks = breaks)
```

Tambem e possivel plotar o grafico com uma linha chamada KDE (estimativa de densidade) do Kernel. 

```{r}
hist(paises$Population, freq=FALSE)
lines(density(paises$Population), lwd=1, col="blue")

hist(paises$Area..sq..mi.., freq=FALSE)
lines(density(paises$Area..sq..mi..), lwd=1, col="blue")

hist(paises$GDP....per.capita., freq=FALSE)
lines(density(paises$GDP....per.capita.), lwd=1, col="red")
```