---
title: "Família Apply na linguagem R"
author: "Ivanildo Batista"
date: "16 de março de 2021"
output: html_document
---

```{r setup, include=FALSE}
knitr::opts_chunk$set(echo = TRUE)
```

Família Apply na linguagem R

As funções da família apply() são uma forma de gerar loop for de forma mais estilizada, pois loops for em R não são muito bons.

Principais funções da família apply():

1) apply()

2) lapply()

3) sapply()

4) tapply()

5) mapply()

6) vapply()

7) eapply()

8) rapply()

9) apply()

10) by()

Usando as funções SAPPLY() e APPLY(0)
```{r}
lista1 = list(a=(1:10),b=(45:77)) #criando uma lista
lista1
```

```{r}
sapply(lista1, sum) #aplicando uma função nos elementos da lista função soma
sapply(lista1, mean) #função média
```

```{r}
x = matrix(rnorm(9),nr=3,byrow=T) #criando uma matriz
x

apply(x, 1, mean) #tirando a média das linhas
apply(x, 2, mean) #tirando a média das colunas
apply(x, 1, plot) #plotando a média das linhas

resultapply = apply(x,1,mean) #atribuindo o resultado da função a uma variável
resultapply
```

Criando um dataframe

```{r}
escola = data.frame(Aluno = c('Alan','Alice','Alana','Aline','Alex','Ajay'),
                    Matemática = c(90,80,85,87,56,79),
                    Geografia = c(100,78,86,90,98,67),
                    Química = c(76,56,89,90,100,87))

escola

escola$Geografia

escola$Media = NA #criando nova coluna com valores NA

escola

escola$Media = apply(escola[,c(2,3,4)],1,mean) #substituindo valores pela média com a função apply

escola
```

Usando as funções TAPPLY() e SQLDF()

```{r}
library(sqldf)
require(sqldf)

escola2 = data.frame(Aluno = c('Alan','Alice','Alana','Alan','Alice','Alana'),
                     Semestre = c(1,1,1,2,2,2),
                     Matemática = c(90,80,85,87,56,79),
                     Geografia = c(100,78,86,90,98,67),
                     Química = c(76,56,89,90,100,87))
escola2

sqldf("select aluno, sum(Matemática), sum(Geografia), sum(Química) from escola2
      group by aluno")

tapply((escola2$Matemática),escola2$Aluno,sum)
```

Usando a função BY()
```{r}
by(escola2[,c(2,3,4)], escola2$Semestre,colSums)
```

Usando a função LAPPLY()
```{r}
#geram os mesmos resultados, mas de formas diferentes
lapply(lista1, sum)
sapply(lista1, sum)
```

Usando a função VAPPLY()

```{r}
vapply(lista1, fivenum, c(Min.=0, "1st Qu." = 0, Median = 0, "3rd Qu"=0,Max=0))

```

Usando a função REPLICATE()
```{r}
replicate(7, runif(10))
```

Usando as funções RAPPLY() e MAPPLY()
```{r}
mapply(rep, 1:4,4:1)

lista2 = list(a=c(1:5),b=c(6:10))
lista2

rapply(lista2, sum)
rapply(lista2, sum, how='list') #resultado anterior, mas em forma de lista
```