---
title: "Trabalhando com estruturas de controle"
author: "Ivanildo Batista"
date: "7 de marco de 2021"
output: html_document
---

```{r setup, include=FALSE}
knitr::opts_chunk$set(echo = TRUE)
```

Trabalhando com estruturas de controle IF, ELSE, FOR e WHILE

**IF-ELSE**
```{r}
x=25#definido uma variavel
```

Se x for menor que 30, imprimir a frase em chaves
```{r}
if (x<30)
{"Este numero e menor que 30"}
```

ou
```{r}
if (x<30)
  "Este numero e menor que 30"
```

ELSE seria o "caso contrario" ou o "senao":
```{r}
if(x<7){
  "Este numero e menor que 7"
}else{
  "Este numero nao e menor que 7"
}
```

Comandos aninhados

```{r}
x=7

if (x<7){
  "Este numero e menor que 7"
}else if (x==7){
  "Este numero e o 7"
}else{
  "Este numero nao e menor que 7"
}
```

**IFELSE**
```{r}
x=5
```

```{r}
ifelse(x<6, "Correto!",NA) #vai imprimir a mensagem
```

```{r}
x = 9
```

```{r}
ifelse(x<6, "Correto!", NA) #nao vai imprimir a mensagem
```

**IFELSE aninhados**
```{r}
x = c(5,6,4)
```

```{r}
ifelse(x<5, "menor que 5",
       ifelse(x==5,"Igual a 5",'Maior que 5'))
```

Dentro de funcoes
```{r}
func1 = function(x,y){
  ifelse(y<7, x+y, 'Nao encontrado')
}
```

```{r}
func1(4,2) #vai somar os valores, pois x e menor que 7
func1(40,7) #nao vai somar os valores, pois x e maior que 7
```

**Funcao rep()**
```{r}
rep(rnorm(10),5) #vai repetir os 10 valores gerados pela distribuicao normal 5x
```

**Funcao repeat()**

A partir de um valor inicial (x=1) vai fazer o processo varias vezes ate chegar no valor de parada, que no nosso caso e 99.
```{r}
x=1
```
```{r}
repeat{
  x=x+3
  if(x>99)
    break
  print(x)
}
```

**LOOP FOR**

```{r}
for (i in 1:20){print(i)} #dados os valores dentro do intervalo, todos serao impressos
```

```{r}
for (q in rnorm(10)){print(i)} #imprimir todos os 10 valores gerados pela distribuicao normal
```

Ignorando elementos de um *loop*
```{r}
for(i in 1:20){
  if(i==13 | i==15)
    next
  print(i)
}
```
Imprimir todos os valores, mas com excecao dos valores 13 e 15.

Interromper *loop*
```{r}
for(i in 1:22){
  if(i==13)
    break
  print(i)
} #dos elementos dos intervalos, quando chegar em 12 a impressao do valores ira parar
```

**LOOP WHILE**
```{r}
x=1
```


```{r}
while(x<5){
  x=x+1
  print(x)
} #imprimir valores menores iguais a 5
```

Quando o *while* nao sera implementado
```{r}
y = 6
```

```{r}
while(y<5){
  y=y+10
  print(y)}
```
Nao vai funcinar, pois *y* deve ser menor que 5, porem e igual a 6 em um *loop while* sempre lembrar de colocar o mecanismo de interrompimento para o *loop* nao ficar sendo gerado infinitamente.