---
title: "Datas na linguagem R"
author: "Ivanildo Batista"
date: "4 de marco de 2021"
output: html_document
---

```{r setup, include=FALSE}
knitr::opts_chunk$set(echo = TRUE)
```

####Datas na linguagem R

Formatar datas
```{r}
hoje = Sys.Date()
hoje #data de hoje
```

```{r}
class(hoje) #classe do objeto
```

```{r}
Sys.time() #data e hora de momento em que esse comando e rodado

```

```{r}
Sys.timezone() #Local da data e da hora
```

Parametros de formatacoes

d: dia do mes em dois digitos (exemplo : 13)

m: mes em dois digitos (exemplo : 01)

y: ano em dois digitos (exemplo : 82)

Y: ano em quatro digitos (exemplo : 1982)

A: dia da semana (exemplo : Friday)

a: dia da semana abreviado (exemplo : Fri) 

B: mes (exemplo  : Julho)

b: mes abreviado (exemplo : Jul)

Formatando *Times*

H: Hora

M: Minuto

S: Segundo

T: formato reduzido para %H:%M:%S

Formatando saidas
```{r}
#as.Date("2016-06-28")
#as.Date("2016-Jun-28")
#as.Date("Jun-28-16",format = "%b-%d-%y")
#as.Date("28 June, 2016", format = "%d%B,%Y")
```

Funcao *format*
```{r}
Sys.Date()
```

```{r}
format(Sys.Date(), format = "%d%B,%Y")
```

```{r}
#format(Sys.Date(), format = "Hoje é %A !") %
```

Convertendo Datas

```{r}
date1 = "Jun13, '96 hours: 23 minutes: 01 seconds:45"
```

```{r}
date1_convert = as.POSIXct(date1, format = "%B%d, '%y hours:%H minutes:%M seconds: %S")
```

```{r}
date1_convert
```

Operacoes com datas
```{r}
data_de_hoje = as.Date("2019-06-25", format = "%Y-%m-%d")
data_de_hoje+1 #soma mais um dia
```

```{r}
my_time = as.POSIXct("2019-05-14 11:24:14")
my_time+1 #somou mais um segundo
```

```{r}
data_de_hoje - as.Date(my_time) #dá a diferença de tempo em dias entre as datas
```

Convertendo data em formato especifico
```{r}
dts = c(1127056501, 11044295502, 1129233601, 1113547501, 1119826801, 1132519502,
        1125298801, 1113289201) #criando um vetor
```

```{r}
mydates = dts
```

```{r}
class(mydates) = c('POSIXt','POSIXct') #alterando o formato
mydates #aqui as datas estão alteradas para o formato que escolhemos
```

```{r}
mydates = structure(dts, class=c('POSIXt','POSIXct'))
mydates #obtém-se o mesmo resultado
```

Funcao ISODate
```{r}
b1 = ISOdate(2011,3,25)
b2 = ISOdate(2012,6,21)
b2-b1 #outra forma de obter a diferença de tempo entre datas
```

```{r}
difftime(b2,b1,units = 'weeks') #diferença de semanas
difftime(b2,b1,units = 'secs')#diferença de segundas
difftime(b2,b1,units = 'mins')#diferença de minutos
difftime(b2,b1,units = 'hours')#diferença de horas
difftime(b2,b1,units = 'days')#diferença de dias
```

Pacote Lubridate

```{r}
library(lubridate)
```

```{r}
ymd("20160604") #ano, mês e dia
mdy('06-04-2016') #mês, dia e ano
dmy('04/06/2016') #dia, mês e ano
```

Usando o formato de ano, mes, dia e horas
```{r}
chegada = ymd_hms("2016-06-04 12:00:00", tz = "Pacific/Auckland")
partida = ymd_hms("2011-08-10 14:00:00", tz = "Pacific/Auckland")
```

```{r}
second(chegada)
second(chegada) <- 23 #atribuindo 23 segundo para a data
second(chegada)
```

```{r}
wday(chegada)# o número do dia da semana
wday(chegada, label = TRUE) #o dia da semana
```

```{r}
class(chegada)
```

```{r}
interval(chegada, partida) #intervalo entre chegada e saída
```

```{r}
tm1.lub = ymd_hms("2016-05-24 23:55:26")
tm2.lub = ymd_hms("25/05/16 08:32:25")
```

```{r}
year(tm1.lub)
week(tm1.lub)
```

Extraindo hora, minuto e segundo
```{r}
tm1.dechr = hour(tm1.lub) + minute(tm1.lub)/60 + second(tm1.lub)/3600
tm1.dechr
```

```{r}
force_tz(tm1.lub, "Pacific/Auckland") #atribuindo um fuso para a data
```

Gerando um dataframe de datas
```{r}
sono <- data.frame(bed.time = ymd_hms("2013-09-01 23:05:24", "2013-09-02 22:51:09", 
                                      "2013-09-04 00:09:16", "2013-09-04 23:43:31", "2013-09-06 00:17:41", "2013-09-06 22:42:27", 
                                      "2013-09-08 00:22:27"), rise.time = ymd_hms("2013-09-02 08:03:29", "2013-09-03 07:34:21", 
                                                                                  "2013-09-04 07:45:06", "2013-09-05 07:07:17", "2013-09-06 08:17:13", "2013-09-07 06:52:11", 
                                                                                  "2013-09-08 07:15:19"), sleep.time = dhours(c(6.74, 7.92, 7.01, 6.23, 6.34, 7.42, 6.45)))
sono #imprimindo o dataframe
```

Criando uma nova coluna
```{r}
sono$eficiencia = round(sono$sleep.time/(sono$rise.time - sono$bed.time)*100)
```

```{r}
sono #imprimindo novamente o dataframe
```

Gerando um plot

```{r}
par(mar=c(5,4,4,4))
plot(round_date(sono$rise.time,"day"),sono$eficiencia, type="o", col="blue",xlab="Manha",ylab=NA)
par(new=TRUE)
plot(round_date(sono$rise.time,"day"),sono$sleep.time/3600, type="o", col="red",axes = FALSE, ylab=NA,xlab=NA)
axis(side = 4)
mtext(side= 4, line=2.5, col='red',"Duracao do sono")
mtext(side= 2, line=2.5, col='blue',"Eficiencia do sono")
```

