---
title: "Listas"
author: "Ivanildo Batista"
date: "10 de marco de 2021"
output: html_document
---

```{r setup, include=FALSE}
knitr::opts_chunk$set(echo = TRUE)
```

## Listas

Listas sao generalizacoes de vetores e usa-se a funcao *list()* para cria-las:

```{r}
#criando varios tipos de listas
lista_caracter=list('A','Ola','Estatistica')
lista_caracter #lista de caracteres

lista_inteiros=list(1,2,3,4)
lista_inteiros #lista de numeros inteiros

lista_numerico=list(1.90,45.3,300.5)
lista_numerico #lista de numero nao inteiros

lista_complexos=list(5.2+3i, 2.4+8i)
lista_complexos #lista de numeros complexos

lista_logicos=list(TRUE, FALSE, FALSE)
lista_logicos #lista de booleanos

lista_composta=list('A',3,TRUE)
lista_composta #lista com tipos diferentes de elementos

lista1=list(1:10, c('Maria','Jose','Jesus'), rnorm(10))
lista1 #outra lista com tipos diferentes de elementos
```

Slicing de listas
```{r}
lista1[1]#primeiro elemento de uma lista
lista1[c(1,2)] #primeiro e segundo elemento de uma lista
lista1[2] #segundo elemento de uma lista
lista1[[2]][1]#primeira parte do segundo elemento de uma lista
lista1[[2]][1] = 'Monica' #substituindo elementos de uma lista
lista1
```

Nomeando elementos de uma lista
```{r}
names(lista1) = c('inteiros','caracteres','numericos')
```

```{r}
lista1
```

Outra forma
```{r}
vec_num=1:4
vec_var=c('A','B','C','D')

lista2 = list(Numeros = vec_num, Letras=vec_var)
lista2
```

Nomeando diretamente
```{r}
lista2 = list(elemento1 = 3:5, elemento2 = c(7.2,3.5))
lista2
```

Trabalhando com elementos especificos
```{r}
names(lista1) = c('inteiros','caracteres','numericos') #renomeando a lista1
lista1 #verificando se houva a renomeacao
```

Acessando elementos da lista pelo titulo
```{r}
lista1$caracteres 
lista1$inteiros
lista1$numericos
```

Verificando o comprimento de cada elemento da lista
```{r}
length(lista1$caracteres)
length(lista1$inteiros)
length(lista1$numericos)
```

Extraindo elemento especifico dentro de cada nivel da lista
```{r}
lista1$caracteres[2]
```

Mode de cada elemento
```{r}
mode(lista1$inteiros)
mode(lista1$caracteres)
mode(lista1$numericos)
```

Combinando listas
```{r}
lista3 = c(lista1, lista2)
lista3
```

Transformando vetores em listas
```{r}
v=c(1:3)
v

l = as.list(v)
l
```

Unindo elementos de uma lista
```{r}
mat1 = matrix(1:4, nrow=2)
mat1
vec = c(1:9)
vec
lst = list(mat1, vec)
lst
```