---
title: "Revisão de vetores, matrizes, listas e dataframes"
author: "Ivanildo Batista"
date: "13 de março de 2021"
output: html_document
---

```{r setup, include=FALSE}
knitr::opts_chunk$set(echo = TRUE)
```

**Revisao de Fundamentos da linguagem R**

Interagindo com o sistema operacional

```{r}
getwd() #verificando o diretório
list.files() #lista de arquivos
.Platform$OS.type #verificando o sistema operacional
.Platform$file.sep #verificando o separador de arquivos
Sys.Date() #verificando a data
Sys.info() #verificando informações sobre o sistema operacional
?system #
system('ls -a') #número de arquivos no diretório atual
```

Criando um vetor
```{r}
vec1 = c(12,3,5,6,7,19)
vec1
```

Criando uma matriz
```{r}
dados = c(1:50)
mat1 = matrix(dados, nrow = 5, ncol= 5, byrow=T)
mat1
```

Criando listas
```{r}
lst1 = list(vec1,mat1)
lst1
```

Criando dataframes
```{r}
charact_vec = c('A','B','C')
num_vec=c(4.5,5.6,9.8)
logic_vec = c(TRUE,TRUE,FALSE)
df1 = data.frame(charact_vec, num_vec,logic_vec)
df1
```

Comparando vetores e matrizes
```{r}
vec1>10 #verificar quais valores são maiores que 10
mat1>20 #verifica se cada elemento dentro da matriz é maior que 20
mat1==2 #verifica se cada elemento da matriz é igual a 2
mat1==2|mat1==3 #verifica se cada elemento é igual a 2 ou igual a 3
mat1>2&mat1<4  #verifica os valores que são maiores que 2 e menores que 4
!mat1>2&mat1<4 #verifica os valores que não são maiores que 2, mas que são menores que 4
```

Usando um loop for
```{r}
for (i in length(vec1)){
  if (vec1[i]>10){
    print('Pelo menos um elemento do vetor é maior que 10')
  }else{
    print('Todos os elementos dos vetores são menores que 10')
  }
}
```

Operações com listas e matrizes
```{r}
lst2 = list(2,3,5,7,9,11,13)
lst2

for (p in lst2){
  print(p)
} #percorrendo a lista


for (i in 1:length(lst2)){
  print(lst2[[i]])
} #outra forma de percorrer uma lista

mat1
mat2=t(mat1) #transpondo uma matriz
mat2 

for (i in mat1){
  for (j in mat2){
    total = sum(mat2)+sum(mat1)
  }
} #somando o elemento das matrizes

total #resultado da soma
print(total)
```

Nomeando vetores, matrizes, listas e dataframes
```{r}
##nomeando vetores
names(vec1) = c('Col 1','Col 2','Col 3','Col 4','Col 5', 'Col 6')
vec1
```

```{r}
##nomeando matrizes
dimnames(mat1) = list(c('OBS 1','OBS 2','OBS 3','OBS 4','OBS 5'),
                      c('Var 1','Var 2','Var 3','Var 4','Var 5'))
mat1
```

```{r}
##nomeando listas
names(lst1) = c('vetor','Matriz')
lst1
```

```{r}
##nomeando dataframes
colnames(df1) = c('caracteres','Float','Inteiros')
rownames(df1) = c('Obs 1','Obs 2','Obs 3')

df1
```

Verificando e convertendo objetos

```{r}
##verificando
is.vector(vec1)
is.vector(mat1)
is.matrix(vec1)
is.matrix(mat1)
```

```{r}
##convertendo
as.vector(mat1) #convertendo de matriz para vetor
as.list(mat1) #convertendo de matriz para lista
as.data.frame(mat1) #convertendo de matriz para dataframe
as.character(mat1) #convertendo de matriz para caracteres
```

```{r}
mat1 #a matriz continua intacta, sem alterações

df1

as.matrix(df1) #convertendo de dataframe para matriz
as.numeric(mat1) #convertendo de matriz para numérico
```

Valores NA
```{r}
mat2 = matrix(1:90,10) #criando uma matriz com 90 elementos e 10 linhas
mat2

mat2[sample(1:50,10)] = NA #dos valores de 1 a 50, de forma aleatória, serão escolhidos 10 elementos para serem NA
mat2

na_lista = is.na(mat2) #matriz com valores TRUE e FALSE, onde TRUE são os valores NA
na_lista
```

Operações com objetos
```{r}
vec1
sum(vec1) #somando os valores de um vetor

mat1
rowSums(mat1) #somando os valores das linhas da matriz
colSums(mat1) #somando os valores das colunas da matriz

vec2 = c(19,63,52,57,99) #criando outro vetor
cbind(vec2,mat1) #unindo vetor e matriz por coluna
rbind(vec2,mat1) #unindo vetor e matriz por linhas

mat1*3 #multiplicando todos os valores da matriz por 3
```

Ranking e Ordenamento
```{r}
a=c(100,10,1000) #criando um vetor
a #imprimindo o vetor
order(a) #ordem dos elementos do vetor a
a[order(a)] #reordenando o vetor
```

Slicing
```{r}
vec1
vec1[2] #segundo elemento

mat1
mat1[,2]#segunda coluna da matriz
mat1[1:3, 2:4] #selecionando linhas de 1 a 3 e colunas de 2 a 4

lst1
lst1[[1]] #primeiro elemento da lista
lst1[[1]][4] # quarto elemento do primeiro elemento da lista
lst1$Matriz #selecionando um elemento da lista pelo seu nome
```

Dataframes
```{r}
mtcars #dataframe que vem com o R
head(mtcars) #primeiras linhas
tail(mtcars) #últimas linhas
str(mtcars) #informações sobre cada coluna do dataframe
mtcars[,5] #coluna 5 do dataframe
mtcars[1:4,7:9] #linhas de 1 a 4 e colunas 7 a 9
mtcars[1:4,'hp'] #linhas de 1 a 4 da coluna 'hp'
mtcars$hp #coluna 'hp'
subset(mtcars, subset=hp>170) #criando um subdataset onde os valores de hp são maiores que 170
```

```{r}
library(dplyr) #importando o pacote dplyr
slice(mtcars, 1:4) #criando um subdataset com as linhas de 1 a 4
order(mtcars) #ordenando os valores do dataframe
order(mtcars$mpg) #ordenando os valores da coluna 'mpg'.
```