---
title: "Resolução da atividade 2"
author: "Ivanildo Batista da Silva Júnior"
date: "27 de abril de 2021"
output: html_document
---

```{r setup, include=FALSE}
knitr::opts_chunk$set(echo = TRUE)
```

<div style="text-align: justify">

### Universidade Federal Rural de Pernambuco (UFRPE)
### Programa de Pós-Graduação em Biometria e Estatástica Aplicada (PPGBEA)
### Uso de software na análise de dados biométricos (PBEA7331)

**1. Calcule o valor da expressão** \((\frac{1+\sqrt{5}}{2})\) **no R.**

```{r}
(1 + sqrt(5))/2
```

**2 .Mostre como pode ser feita a adição de duas unidade a cada um dos elementos do vetor: c(10,3,6,45,19,33,2). Como poderia proceder com a multiplicação?**

```{r}
vetor = c(10,3,6,45,19,33,2)
```

Adicionando duas unidades a casa elemento
```{r}
vetor+2
```

Muliplicando cada elemento por 2
```{r}
vetor*2
```

Muliplicando cada elemento por 3
```{r}
vetor*3
```

**3. Qual a diferença entre `NaN`, `NULL`, `NA`, `Inf` e `-Inf`. Digite expressões no R que retornem cada um desses resultados.**

`NaN` é o resultado de uma operação indefinida.
```{r}
0/0
```

`NULL` é o resultado mais comum de listas com comprimento igual a zero ou vetores nulos.
```{r}
list1 = list()
list1[1]
```

`NA` é usada para especificar valores ausentes (*Not Avaliable*).
```{r}
x = c(1,2,4,NA)
mean(x)
```

e `Inf` e `-Inf` para divisões com valor zero.
```{r}
2/0

-2/0
```

**4. Qual o resultado obtido em cada uma das expressáµes: `5 + 3 * 10 %/% 3 == 15` e `5 + (3 * 10) %/% 3 == 15`. Discuta o resultado com os colegas e depois utilize o R para conferir a saáda.**

O operador `%/%` retorna apenas a parte inteira do resultado de uma divisão. Na primeira expressão, ao dividir 10 por 3, o resultado retornará 3 (parte inteira), que será multiplicada por 3 resultando em 9 e somada a 5, então o resultado final será 14. Como 14 é diferente de 15, o resultado da primeira expressão será `FALSE`

```{r}
5 + 3 * 10 %/% 3 == 15
```

Na segunda expressão, a preferência é começar pelo que está entre parênteses, logo `(3*10)` será 30, que divido por 3 será 10 (parte inteira) e somada a 5, resultará em 15. Como 15 é igual a 15, o resultado será `TRUE`.

```{r}
5 + (3 * 10) %/% 3 == 15
```


**5. O código apresentado a seguir traz a mensagem de erro apresentada. Explique o motivo do erro e apresente uma solução para o problema. Com o erro corrigido, armazene a amostra aleatória em vetor e exiba quantas vezes (frequência absoluta) os meses selecionados aparecem. Qual a frequência relativa? Utilize set.seed(1) para garantir que a amostra gerada seja a mesma.**

O comando usado gera um erro, pois por padrão o *replace* é `FALSE`, portanto é necessário alterar para `TRUE`.
```{r}
set.seed(1)
sample(month.name,replace = T, 30)
```

Armazenando a amostra aleatória em um vetor

```{r}
set.seed(1)
month = c(sample(month.name,replace = T, 30))
month
```

Frequência absoluta:
```{r}
#library(plyr)
#count(month)
table(month)
```

Frequência relativa:
```{r}
prop.table(table(month))
```

**6. Reescreva as expressões abaixo utilizando o pipe `%>%`:**

Importando o pacote

```{r}
library(magrittr)
```

Letra a):
```{r}
round(mean(sum(1:10)/3), digits = 1)
```

Em pipe `%>%` :
```{r}
c(1:10) %>%
  sum() %>%
  `/` (3) %>%
  round(1)
```

Dica: utilize "/"(3) para fazer a divisão por 3. Se necessário consulte o *help* do pacote `magrittr`.

Letra b)

```{r}
set.seed(2)
x <- runif(100)
media <- mean(x)
saida <- round(media, 1)
print(saida)
```

Reescrevendo a função com `%>%`:

```{r}
set.seed(2)
#x = runif(100)

runif(100) %>%
  mean() %>%
  round(1)
```

**7. Sem executar o R, informe qual a saáda do código abaixo e comente-a. Consulte o *help* das funções (pacote `magrittr`) caso precise.**

Nessa primeira parte ele pega o valor 2 e adiciona (soma) mais 2, cujo o resultado é 4.

2 %>% 
  add(2) %>%
  
Em seguida ele pega o valor 4 e insere dentro de um vetor com o valor 6 e um valor ausente.

  c(6, NA) %>% 

Depois ele tira a média do vetor, desconsiderando os valores ausentes.

  mean(na.rm = T) %>%

Por fim, o resultado final é comparado com o valor 5 para retornar o valor de TRUE ou FALSE.

  equals(5)

No caso, ele retorna o valor `TRUE`.

**8.Criar um vetor de que contenha a nota de 5 alunos: 2, 8, 10, 9, 5. Com base nesse vetor responder os seguintes itens:**

Definindo o vetor:
```{r}
vetor2 = c(2,8,10,9,5)
```


**a. Exiba a menor $(\min)$ e a maior $(\max)$ nota obtida pelos estudantes.**

Exibindo os valores máximo e mánimo:

```{r}
#mánimo
min(vetor2)

#máximo
max(vetor2)
```



**b. Calcular a nota média ($\overline{x}$) e desvio padrão ($\sigma$) destes alunos sem o uso da funções `mean()` e `sd()`, respectivamente. O cálculo deve ser feito com e sem o uso do pipes `%>%`. Utilize as funções `mean()` e `sd()` para verificar se sua resposta está correta! A média, variância ($\sigma^2$) e desvio padrão para uma amostra aleatória ($x_{1},x_{2},\ldots,x_{n}$) são dados por, respectivamente:**

\[\overline{x}=\frac{1}{n}\sum_{i=1}^{n}x_{i} \quad\quad \sigma^2=\frac{1}{n-1}\sum_{i=1}^{n}(x_{i}-\overline{x})^2 \quad\quad \sigma=\sqrt{\sigma^2}\]

Criando a função média:
```{r}

media = function(vtr){sum(vtr)/length(vtr)}
```

Calculando a média:

```{r}
media(vetor2)
```
Calculando com pipes:

```{r}
vetor2 %>%
  sum()%>%
  `/` (length(vetor2))
  
```

Verificando as respostas média calculadas:

```{r}
mean(vetor2)
```

Criando a função da variância:
```{r}
variancia = function(vtr){sum(((vtr-media(vtr))^2)/(length(vtr)-1))}
```

```{r}
variancia(vetor2)
```

Calculando a variância com pipes:

```{r}
vetor2%>%
  -(mean(vetor2))%>%
  "^"(2)%>% 
  sum() %>%
  `/` (length(vetor2)-1)
```

Verificando as respostas das variâncias calculadas:
```{r}
var(vetor2)
```

Criando a função de desvio padrão:
```{r}
desvio = function(vtr){sum(((vtr-media(vtr))^2)/(length(vtr)-1))^0.5}
```

```{r}
desvio(vetor2)
```

Calculando o desvio padrão com pipes:

```{r}
vetor2%>%
  -(mean(vetor2))%>%
  "^"(2)%>% 
  sum() %>%
  `/` (length(vetor2)-1)%>%
  "^"(0.5)
```

Verificando as respostas anteriores:
```{r}
sd(vetor2)
```

**c. Calcule a nota mediana (\(Md\)) dos estudantes sem o uso da função median. O cálculo deve ser feito com e sem o uso do pipes %>%. Compare o resultado com o obtido com o da função median. A mediana de uma amostra ordenda** \(x_{(1)},x_{(2)},\ldots,x_{(n)}\) **é dada pela seguinte fórmula:** \[Md=\begin{cases} x_{([n+1]/2)} & \text{se $n$ é ámpar} \\ \left[x_{([n/2])}+x_{([n/2]+1)}\right]/2 & \text{se $n$ é par} \end{cases} \]

```{r}
#criando a função mediana

mediana = function(lista){
  n = length(lista)
  s = sort(lista)
  ifelse(n%%2==1, s[(n+1)/2],mean(s[n/2+0:1]))
}
```

Calculando a mediana:
```{r}
mediana(vetor2)
```

Calculando a mediana com pipes:

```{r}
vetor2%>% 
  sort()%>%
  "["(3:3)%>%
  mean()
```

Verificando o resultado:

```{r}
median(vetor2)
```


**d. Responder os itens "a", "b" e "c", supondo que um novo aluno tenha sido adicionado a lista de alunos e que sua nota seja 9.**

Inserindo a nota do novo aluno no vetor:
```{r}
vetor2[6]=9
vetor2
```

Calculando a média:
```{r}
#sem pipes
media(vetor2)

#com pipes
vetor2 %>%
  sum()%>%
  `/` (length(vetor2))

#verificando o resultado
mean(vetor2)
```

Calculando a variância:
```{r}
#sem pipes
variancia(vetor2)

#com pipes
vetor2%>%
  -(mean(vetor2))%>%
  "^"(2)%>% 
  sum() %>%
  `/` (length(vetor2)-1)

#verificando os resultados
var(vetor2)
```

Calculando o desvio padrão:
```{r}
#sem pipes
desvio(vetor2)

#com pipes
vetor2%>%
  -(mean(vetor2))%>%
  "^"(2)%>% 
  sum() %>%
  `/` (length(vetor2)-1)%>%
  "^"(0.5)

#veririficando os resultados
sd(vetor2)
```

Calculando a mediana:
```{r}
#sem pipes
mediana(vetor2)

#com pipes
vetor2%>% 
  sort()%>%
  "["(3:4)%>%
  mean()

#verificando os resultados
median(vetor2)
```


**9. Com um único comando (linha) crie uma sequência preenchida com inteiros de 4 a 12 e exiba o terceiro e quinto elemento.**

Exibindo o terceiro e o quinto elemento.
```{r}
c(4:12)[c(3,5)]
```


**10. Utilize `set.seed(1)` como semente paras fixar o preenchimento de um vetor com números 100 números selecionados aleatoriamente entre 0 e 1. Exiba a soma, produtório, média, variância, desvio padrão.**

Gerando o vetor de número
```{r}
set.seed(1)
vetor3 = c(runif(100))
vetor3
```

Soma dos valores do vetor:
```{r}
sum(vetor3)
```

Produtório dos valores do vetor:
```{r}
prod(vetor3)
```

Média dos valores do vetor:
```{r}
mean(vetor3)
```

Variância dos valores do vetor:
```{r}
var(vetor3)
```

Desvio padrão dos valores do vetor:
```{r}
sd(vetor3)
```

**11. Suponha que uma moeda não viciada seja lançada um grande número de vezes (pelo menos 1000), e que em seguida, seja observada a frequência de "caras" e "coroas" obtidas. Utilize o R para produzir a situação descrita, isto é, crie a moeda, realize os lançamentos e calcule a frequência. Caso a moeda seja viciada, como se daria a construção da situação no R?**

Simulando uma moeda não viciada.

Definindo um vetor com os valores da moeda
```{r}
moeda = c("Cara","Coroa")
```

Com a função *sample* irei gerar uma amostra de 1000 jogadas da moeda não viciada e irei atribuir a uma variável:
```{r}
#definindo uma semente para as simulações
set.seed(1)
#simulações para uma moeda não viciada
vetor4 = c(sample(moeda, size=1000, replace = TRUE, prob = c(0.5,0.5)))
```

Frequência absoluta.
```{r}
table(vetor4)
```

Frequência relativa.
```{r}
prop.table(table(vetor4))
```
Podemos notar que os resultados da moeda não viciada não são iguais, mas estão próximos.

Agora irei realizar o mesmo procedimento, mas para uma moeda **viciada**. Para isso irei alterar o vetor de probabilidade para `prob = c(0.4,0.6)` e gerarei os resultados.

```{r}
#definindo uma semente para as simulações
set.seed(1)
#simulações para uma moeda viciada
vetor5 = c(sample(moeda, size=1000, replace = TRUE, prob = c(0.4,0.6)))
```

Frequência absoluta.
```{r}
table(vetor5)
```

Frequência relativa.
```{r}
prop.table(table(vetor5))
```

Aqui observa-se que os resultados estão bem distantes, com valores maiores para coroa, que tem uma probabilidade maior de ocorrer. Posso também alterar as probabilidades dessa moeda viciada para `prob = c(1/3,2/3)`.


```{r}
#definindo uma semente para as simulações
set.seed(1)
#simulações para uma moeda viciada
vetor5 = c(sample(moeda, size=1000, replace = TRUE, prob = c(1/3,2/3)))
```

Frequência absoluta.
```{r}
table(vetor5)
```

Frequência relativa.
```{r}
prop.table(table(vetor5))
```